【裁判字號】    89,上易,138
【裁判日期】    891103
【裁判案由】    塗銷抵押權登記
【裁判全文】
臺灣高等法院高雄分院民事判決  八十九年度上易字第一三八號
      上  訴  人  甲○○
      被上訴人    乙○○
      送達代收人  謝信義律師
右當事人間塗銷抵押權登記事件，上訴人對於中華民國八十九年三月十七日臺灣屏東
地方法院八十九年度訴字第一四七號第一審判決提起上訴，本院判決如左：
    主    文
原判決廢棄，發回台灣屏東地方法院。
    事    實
本件未經言詞辯論，據兩造所提出之書狀及於準備程序稱：
甲、上訴人部分：
一、聲明：求為判決如主文所示。
二、陳述：被上訴人早年以佳星實業股份有限公司總經理之名義，四處以合資經營或
    調借資金為由到處借款，民國八十五年六月逃離出境，迄今並無再入境記錄，受
    害人始知受騙經提出告訴後，台灣嘉義地方法院於民國八十六年嘉燕華字第七十
    六號以詐欺罪嫌通緝在案。被上訴人逃亡大陸，至今迄無行蹤，本件委任代理人
    起訴，不能證明為其本人所為，原審不察，即為判決，其訴訟程序存有重大瑕疵
    ，應予廢棄。
三、證據：提出戶籍謄本一份為證。
乙、被上訴人部分：
一、聲明：求為判決駁回上訴。
二、訴訟代理人陳述：委任狀係被上訴人弟弟吳萬山（應為被上訴人之哥哥）連同一
    張空白委任狀傳真資料一起拿來，委任狀上已簽名蓋章，據吳萬山稱：係由被上
    訴人本人親自簽名蓋章者，伊有依吳萬山所留被上訴人之電話查證，對方稱其為
    被上訴人，因此相信被上訴人確有委任。
三、證據：提出委任狀、委任證明書、在職證明書各一份為證。
丙、本院依職權向內政部入出境管理局函查被上訴人之入出境資料及向台灣高等法院
    函查被上訴人之前科資料，並訊問證人即被上訴人之哥哥吳萬山。
    理    由
一、按訴訟代理人，應於最初為訴訟行為時，提出委任書；由訴訟代理人起訴，而其
    代理權有欠缺者，法院應以裁定駁回之，但其情形可以補正者，審判長應定期間
    先命補正；又第一審之訴訟程序有重大之瑕疵者，第二審法院得廢棄原判決，而
    將該事件發回原法院。但以因維持審級制度認為必要時為限。民事訴訟法第六十
    九條前段、第二百四十九條第一項第五款、四百五十一條第一項分別定有明文。
二、查上訴人主張：被上訴人早年以佳星實業股份有限公司總經理之名義，四處以合
    資經營或調借資金為由到處借款，八十五年六月逃離出境，迄今並無再入境記錄
    ，受害人始知受騙經提出告訴後，台灣嘉義地方法院於八十六年嘉燕華字第七十
    六號以詐欺罪嫌通緝在案。被上訴人逃亡大陸，至今迄無行蹤，本件委任訴訟代
    理人起訴，不能證明為其本人所為等語，提出戶籍謄本一份為證。經查：
（一）本院依職權向內政部入出境管理局函查被上訴人之入出境資料，及向台灣高等
      法院函查被上訴人之前科資料，被上訴人自八十五年六月二十八日出境後，即
      無再入境之記錄，而其尚有刑案於嘉義地方法院進行中尚未終結，此有內政部
      警政署入出境管理局八十九年七月六日（八九）境信昌字第四五四○八號函及
      台灣高等法院被告全國前案記錄表附卷足稽，上訴人前開主張堪信為真。
（二）本件被上訴人訴訟代理人以被上訴人名義向原審提起本件訴訟其起訴狀與委任
      狀，及向本院所提出之委任狀，被上訴人名字之下皆蓋用相同之印文，為一圓
      形章，本院分別於八十九年七月二十四日發函及同年八月十一日以裁定命其於
      十日內補正其受有合法委任之證明，其於同年八月九日準備書狀主張被上訴人
      目前人在大陸，其受有合法委任，並提出蓋有方形簡體字章印文之委任狀、抬
      頭為「大連經濟技術開發區麒選飼料有限公司」之民事委任書及大連經濟技術
      開發區麒選飼料有限公司所出具之在職證明書為證。惟在大陸地區製作之文書
      ，須經行政院設立或指定之機構或委託之民間團體驗證者（財團法人海峽交流
      基金會，以下稱海基會），始得推定為真正，臺灣地區與大陸地區人民關係條
      例第七條定有明文。被上訴人訴訟代理人於本院所提出前開文書，據其稱係在
      大陸所作成，惟既未經海基會驗證，不得推定為真正，尚難認其於本院已受有
      合法委任。
（三）另被上訴人訴訟代理人於本院就其於原審受委任之經過，陳稱略以：委任狀是
      被上訴人授權其弟弟（應為哥哥）吳萬山處理的，原審所提出之委任狀，據吳
      萬山聲稱係被上訴人本人簽名蓋章，委任時連同一張只簽被上訴人名字之空白
      委任狀一同拿來等語，而吳萬山則證稱：「系爭設定抵押權之土地原是我父親
      吳榮所購買，因非自耕農無法登記，因此信託登記在陳美利名下，但設定第一
      順位之抵押權以為擔保。父親過世，因有繼承問題，必須處理所以我去了大陸
      找到乙○○並經過他的同意處理，我就在台北找林律師，林律師再介紹謝律師
      處理。乙○○在壹張空白委任書上簽名，傳真給林律師，林律師再拿給謝律師
      。謝律師起訴時所提出之委任狀，印章是我蓋的，名字不知道誰簽的。該印章
      是我保管之印鑑章。」等語，足認被上訴人訴訟代理人於原審並未受被上訴人
      親自委任，而係由被上訴人之哥哥吳萬山代為處理委任事宜，並在委任狀上蓋
      用被上訴人之印章，而提起本件訴訟甚明。然被上訴人訴訟代理人是否確係受
      被上訴人之委任，如前所述，經本院命補正，然歷經三個月餘，被上訴人訴訟
      代理人迄今皆無法提出相當之文件以證明之，自難認被上訴人訴訟代理人於原
      審受有合法之委任。至其等所稱經被上訴人親自簽名之空白委任狀，既係在大
      陸地區作成，未經海基會之驗證，亦難認定其為真正，併此敘明。
（四）按由訴訟代理人起訴，其代理權有無欠缺，為法院應依職權調查之事項，乃原
      審未察，對未經合法代理之第一審原告逕為實體之判決，其訴訟程序自屬有重
      大之瑕疵，基此所為之判決，亦屬違背法令。而被上訴人訴訟代理人於本院亦
      未能證明其受有合法委任，以補正上開訴訟程序之瑕疵。則為維持審級制度，
      自有將本事件發回原審法院更為裁判之必要。從而，上訴人執此指摘原判決不
      當，求予廢棄，將本事件發回原審法院更為裁判，以維審級之利益，自屬有理
      由。爰不經言詞辯論，將原判決廢棄，並發回原審法院重行審理，以符法制。
三、據上論結，本件上訴為有理由，依民事訴訟法第四百五十一條第一項、第四百五
    十三條，判決如主文。
中      華      民      國    八十九    年      十一      月    三     日
                                      臺灣高等法院高雄分院民事第二庭
~B1審判長法官  簡色嬌
~B2法      官  林富村
~B3法      官  陳真真
右為正本係照原本作成。
不得上訴。
中      華      民      國    八十九    年      十一       月     六    日
~B法院書記官  鄭靜芳
                                                                        Ｆ


司法院資訊處製作；財團法人民間司法改革基金會備份。
